臺灣臺北地方法院刑事判決　　　　　　　　　　　　　九十三年度交訴字第二三號
　　公　訴　人　臺灣臺北地方法院檢察署檢察官
　　被　　　告　甲○○
右列被告因公共危險等案件，經檢察官提起公訴（九十三年度偵緝字第三０六號），
本院判決如左：
    主  文
甲○○因過失傷害人，處有期徒刑月，如易科罰金以佰元折算壹日；又駕駛動力
交通工具肇事，致人受傷而逃逸，處有期徒刑陸月，如易科罰金以佰元折算壹日。
應執行有期徒刑捌月，如易科罰金以佰元折算壹日。
    事  實
一、甲○○曾於民國七十八年間因盜匪案件，經法院判決處有期徒刑十年確定，復於
    七十八年間因詐欺案件，經法院判決處有期徒刑六月減刑三月確定，嗣上開二罪
    刑經法院裁定應執行有期徒刑十年一月確定，於八十二年十二月二十七日假釋出
    監，嗣於假釋期間再犯盜匪等案件經法院判決應執行有期徒刑八年六月確定，上
    開假釋經撤銷，入監合併執行殘餘刑期及前揭有期徒刑八年六月，嗣於九十年二
    月十九日再度假釋出監，假釋期滿日期為九十五年十月二十日。詎甲○○於第二
    次假釋期間仍不知悔改，明知其並未考領普通小型車駕駛執照，仍於九十二年二
    月四日五時五十分許，未經其友人丙○○之許可，擅自駕駛丙○○所使用，屬堯
    天交通有限公司所有之車牌號碼七Ｄ—四七０號營業小客車，沿臺北市大安區○○○路○段由西往東方向行駛，行經該路段與復興南路二段設有燈光號誌管制四
    方車輛行進之交岔路口時，本應注意注意汽車行駛至交岔路口，應遵守燈光號誌
    之指示，車輛面對圓形紅燈時禁止通行，不得超越停止線或進入路口，而依當時
    情形天候為雨，有夜間照明光線，路面狀況係濕潤、無缺陷、無障礙物且視距良
    好，並無不能注意之情形，甲○○竟疏未注意及此，貿然闖越紅燈驅車駛入交岔
    路口，適有楊枝源駕駛其女楊貴玉所有之車牌號碼ＩＬ─四四五三號自用小客車
    ，沿復興南路二段由北往南方向直行至該交岔路口處時，突見甲○○所駕駛前揭
    營業小客車闖越紅燈衝出而閃避不及，楊枝源所駕駛自用小客車之前車頭與甲○○所駕駛營業小客車之左側車身發生碰撞，而楊枝源所駕駛自用小客車因撞擊力
    之故在原地旋轉近一百八十度，直至車頭朝北後始停下，楊枝源則因劇烈碰撞而
    受有左膝受傷併內側韌帶斷裂之傷害。
二、甲○○明知駕駛上開動力交通工具營業小客車與楊枝源所駕駛自用小客車發生車
    禍而肇事，楊枝源所駕駛車輛因此失控打轉，在原地旋轉近一百八十度後始停止
    ，楊枝源遭此撞擊後有左膝受傷併內側韌帶斷裂，甲○○雖於事後下車查看，然
    竟未報警或通知救護車前往處理，復未與楊枝源互為聯絡方式之交換，竟將其所
    駕駛車牌號碼七Ｄ—四七０號營業小客車棄置肇事現場，隨即逕自步行離去，嗣
    因年籍資料不詳之路人撥打電話報警，到場處理之警員遂依停置在現場之肇事車
    輛車牌號碼而循線查獲。
三、案經楊枝源訴由臺北市政府警察局大安分局報請臺灣臺北地方法院檢察署檢察官
    偵查後起訴。
    理  由
一、訊據被告甲○○固坦承於右揭時地，駕駛為其友丙○○所使用，屬堯天交通有限
    公司所有之前述車牌號碼營業小客車，行經臺北市大安區○○○路○段與復興南
    路二段之交岔路口時，與告訴人楊枝源所駕駛前開車牌號碼自用小客車發生擦撞
    ，告訴人因而受傷等情，惟矢口否認有何過失傷害及肇事逃逸等犯行，並以：當
    時伊車之燈光號誌指示為圓形黃燈，並非紅燈，且伊於肇事後有下車查看並幫告
    訴人開啟車門，告訴人還下車走動，然伊為找尋公用電話通知其友丙○○到場而
    暫離，迨十餘分鐘後回到肇事現場，即不見告訴人等語，資為辯解（參見本院九
    十三年六月二十五日訊問筆錄）。
二、惟查：
(一)、關於被告於前述時地駕駛其友丙○○所使用之前開車牌號碼營業小客車，行經前
    述肇事地點時，與告訴人所駕駛自用小客車發生擦撞，告訴人因而受有如事實欄
    第一項所載之傷害等事實：迭據告訴人分別於警局訊問、檢察官偵查及本院審理
    時指訴翔實在卷，核與當時適在肇事現場而目擊事發經過之證人乙○○，於九十
    二年二月四日所製作之交通事故談話記錄表、九十三年三月十七日檢察官偵訊及
    九十三年八月六日本院審理時到庭所證述之情節相當，又本件交通事故發生之客
    觀情形，有臺北市政府警察局大安分局交通分隊製作之道路交通事故現場圖、道
    路交通事故調查報告表、道路交通事故補充資料表、交通事故談話紀錄表及車損
    採證照片四幀等件（以上均為影本）附卷足憑，再告訴人確實因本件交通事故受
    有前揭如事實欄第一項所載之傷害等情，亦據其提出台北市立萬芳醫院乙種診斷
    書證明書一紙在卷為憑，而被告並未考領普通小型車駕駛執照，亦未經許可即擅
    自駕駛丙○○所使用前開車牌號碼營業小客車而肇致本件車禍，亦據證人丙○○
    於九十二年四月二十二日警局詢問、九十三年三月三十一日檢察官偵訊及九十三
    年九月二十一日本院審理時到庭證述綦詳，況被告於九十三年三月十七日檢察官
    偵訊及本院調查、審理時均不否認：其於前述時地駕駛其友丙○○所使用之前開
    車牌號碼營業小客車，行經前述肇事地點時，與告訴人所駕駛自用小客車發生擦
    撞等語，足徵本件車禍確係被告駕駛動力交通工具營業小客車肇事致告訴人受傷
    等情無訛。
(二)、被告雖矢口否認有何過失傷害之犯行，並以前揭情詞置辯，惟據告訴人於肇事當
    時即九十二年二月四日在現場所製作交通事故談話紀錄表中陳述：「我車於上述
    時間沿復興南路北往南直行行駛第二線車道至和平東路等紅燈變換，當我見前方
    號誌為圓形綠燈時，我即起步往南行駛，當我車直行進入路口時，突有一部營小
    客七Ｄ—四七０沿和平東路西向東闖紅燈過來，該車左前車身和我車前車頭發生
    碰撞，致使我車旋轉壹圈而肇事，肇事後駕駛有下車，但之後即棄車逃逸。」等
    語，其後於警局訊問、檢察官偵查及本院審理時均為相同情節之證述，核予當時
    適在現場並目擊車禍經過之證人乙○○，於事發當時所製作之交通事故談話紀錄
    中明確證述：當時伊與朋友站立在交岔路口東北角面向南方聊天，故伊可以確定
    營業小客車由西向東方向闖紅燈過來等情相符，證人乙○○嗣於九十三年三月十
    七日檢察官偵訊及九十三年八月六日本院審理時到庭雖稱：關於行車燈光號誌一
    節因時間已久而不復記憶，但當時伊在現場經警員詢問時所製作交通事故談話紀
    錄中之陳述，確係親眼見聞等語；本件公共危險案件自查獲當時迄今已近一年餘
    ，證人或因記憶淡忘所致，亦與日常事理無所悖離，應以事件發生較近時所為記
    憶較為清晰，自不得因些微細節不符，即認證人之全部證言均為不可採信。
(三)、按汽車行駛至交岔路口，其行進、轉彎，應遵守燈光號誌之指示；車輛面對圓形
    紅燈表示禁止通行，不得超越停止線或進入路口，道路交通安全規則第一百零二
    條第一項第一款及道路交通標誌標線號誌設置規則第二百零六條第五款第一目分
    別定有明文；依卷附道路交通事故調查報告表各欄項目明細所載，當時情況為天
    候雨，夜間有照明光線，路面狀況係濕潤、無缺陷、無障礙物且視距良好，並無
    不能注意之情事，被告駕車行經肇事路口遇紅燈時，本應依燈光號誌之指示，在
    路口前停車，不得超越停止線或進入路口，惟由前揭告訴人及證人乙○○之證述
    可知，被告行經肇事路口處貿然闖越紅燈，顯未遵守上開道路交通安全規則而有
    過失至明，被告空言辯稱其並未闖紅燈云云，並不足採。是被告前揭過失行為與
    告訴人所受傷害間，存有相當因果關係，應屬灼然。
(四)、再被告雖矢口有駕駛動力交通工具肇事，致人受傷而逃逸之情節，並以前揭情詞
    置辯；然本件車禍依卷附道路交通事故調查報告表所載，當時情形為天候雨，有
    夜間照明光線，路面狀況係濕潤、無缺陷、無障礙且視距良好，當日被告及告訴
    人所駕車輛係在毫無閃煞之情形下互相猛力撞擊，被告所駕駛營業小客車左側車
    身內凹、車損情況嚴重，告訴人所自用小客車非唯前車頭損壞，且因撞擊力在原
    地旋轉近一百八十度，直至車頭朝北始靜止，業如前述，又當日肇事現場地面尚
    有兩車發生碰撞後之玻璃碎片等散落物，亦據臺北市政府警察局大安分局交通分
    隊據報前往處理之警員丁○○觀察、測量、採證後記載明確，有前揭道路交通事
    故現場圖、現場及車輛採證照片附卷可稽，足見二車撞擊力道極鉅，另告訴人經
    此撞擊後受有左膝受傷併內側韌帶斷裂之傷害，有前開驗傷診斷書在卷可考，客
    觀上被告自能輕易察覺駕駛動力交通工具肇事，其既已知悉與告訴人所駕駛自用
    小客車發生車禍，衡情應探求是否有人受傷之可能，即應下車查看及詢問告訴人
    之情況，然被告雖下車查看，但並未對告訴人施以救護或報警處理，復未與告訴
    人互為聯絡方式之交換，竟將其所駕駛前揭車牌號碼營業小客車棄置肇事現場，
    隨即逕自步行離去，此經告訴人於肇事當日之交通事故談話紀錄表、九十二年三
    月五日警局詢問、九十三年三月十七日檢察官偵查及九十三年九月二十一日本院
    審理時均證述：發生本件車禍後，伊車左側車門因變形而無法開啟，當時曾聽到
    門外有人對其稱對不起，但因亟欲開啟車門而未加以注意，當其終因無法開啟左
    側車門而由右側車門下車時，即不見對方車輛之駕駛人，本以為對方為報警處理
    而短暫離去，未詎直至警員到場處理完畢後，均未見對方出現等情，核予前揭證
    人乙○○於本院九十三年八月六日審理時到場證述：當時在肇事現場，僅見年紀
    較大之自用小客車駕駛人（指告訴人），卻未見另一肇事車輛即營業小客車駕駛
    人（指被告）等語，以及到場處理本件交通事故之臺北市政府警察局大安分局交
    通分隊警員丁○○，於本院九十三年九月二十一日審理時亦證稱：自伊到場至處
    理本件車禍完畢離開時，均未見營業小客車駕駛人，而駕駛自用小客車之駕駛人
    當時並不知悉與之發生車禍之當事人的年籍資料等情相符，復審酌被告駕駛車牌
    號碼七Ｄ—四七０號營業小客車之現使用人即其友人丙○○於九十三年九月二十
    一日本院審理時到庭證述：本件交通事故發生後，當日被告趕赴其住宿在台北縣
    三重市○○路與正義路之交岔路口附近之賓館內，被告向其自承因無小型車駕駛
    執照，而所駕駛前揭車牌號碼之營業小客車又為他人所有，故而逕行離去等語（
    參見本院九十三年九月二十一日審判筆錄第十一頁），足見被告主觀上已知悉肇
    事情節嚴重，應有傷亡，其駕駛動力交通工具肇事致人受傷而逃逸，亦足認定。
(五)、綜上所述，本件被告過失傷害罪及駕駛動力交通工具肇事，致人受傷而逃逸之事
    證明確，其犯行均堪認定，應依法論科。
三、核被告所為，係分別犯刑法第二百八十四條第一項前段過失傷害罪、第一百八十
    五條之四駕駛動力交通工具肇事致人受傷而逃逸罪。被告所犯上開二罪，犯意各
    別、行為互殊，應予分論併罰。又被告於九十三年三月二十四日檢察官偵訊時，
    自承其未考領任何駕駛執照，亦經本院向公路電子閘門系統查詢屬實，有查詢回
    覆單一紙在卷可參，則被告在未具備基本駕駛資格情形下，即逕自駕駛前揭營業
    小客車行駛於道路上，因而致告訴人受傷，依法應負過失傷害之刑事責任，依道
    路交通管理處罰條例第八十六條第一項：「汽車駕駛人，無駕駛執照駕車、酒醉
    駕車、吸食毒品或迷幻藥駕車、行駛人行道或行經行人穿越道不依規定讓行人優
    先通行，因而致人受傷或死亡，依法應負刑事責任者，加重其刑至二分之一。」
    之規定加重其刑。爰審酌被告前有盜匪、詐欺等前案紀錄，有臺灣高等法院被告
    全國前案紀錄表一份在卷可考，則被告於第二次假釋期間內再犯本件公共危險等
    罪，前開刑期尚未執行完畢，雖與累犯之要件不合，但素行非佳，又本件車禍因
    其無照駕駛車輛對他人產生高度危險性，因一時貪便求快，違反燈光號誌管制之
    重大過失，肇致告訴人受傷結果，且肇事後旋即逃逸，將告訴人棄置事故現場而
    不顧，且於本次審判過程中矢口否認犯行，毫無悔意，以及迄今尚未與告訴人達
    成和解等一切情狀，分別量處各罪如主文所示之刑，並定其應執行之刑，另均諭
    知易科罰金之折算標準。
四、據上論斷，應依刑事訴訟法第二百九十九條第一項前段，刑法第二百八十四條第
    一項前段、第一百八十五條之四、第五十一條第五款、第四十一條第一項前段、
    第二項，道路交通管理處罰條例第八十六條第一項，罰金罰鍰提高標準條例第一
    條前段、第二條，判決如主文。
本案經檢察官彭慶文到庭執行職務。
中　　　華　　　民　　　國　　九十三　　年　　　九　　　月　　二十九　　日
                              臺灣臺北地方法院交通法庭
                                  審判長法  官  鄧德倩
                                        法  官  陳婷玉
                                        法  官  官信成
右正本證明與原本無異。
如不服本判決，應於判決送達後十日內向本院提出上訴狀（應抄附繕本）。告訴人或
被害人如對於本判決不服者，應具備理由請求檢察官上訴，其上訴期間之計算係以檢
察官收受判決正本之日期為準。
                                        書記官  石幸代
中　　　華　　　民　　　國　　九十三　　年　　　九　　　月　　二十九　　日
附錄本案論罪科刑法條全文：
中華民國刑法第二百八十四條
(過失傷害罪)
因過失傷害人者，處六月以下有期徒刑、拘役或五百元以下罰金，致重傷者，處一年
以下有期徒刑、拘役或五百元以下罰金。
從事業務之人，因業務上之過失傷害人者，處一年以下有期徒刑、拘役或一千元以下
罰金，致重傷者，處三年以下有期徒刑、拘役或二千元以下罰金。
中華民國刑法第一百八十五條之四
駕駛動力交通工具肇事，致人死傷而逃逸者，處六月以上五年以下有期徒刑。
